臺灣新竹地方法院民事判決　八十八年度訴字第八三○號
　　原　　　告　　戊○○
　　原　　　告　　己○○
　　複　代理人　　甲○○
　　被　　　告　　丁○○
　　被　　　告　　乙○○
　　複　代理人　　丙○○
右當事人間損害賠償事件，本院判決如左：
    主    文
被告丁○○應給付原告己○○新台幣伍萬元，及自民國八十八年五月二十一日起至清
償日止，按年息百分之五計算之利息。
原告其餘之訴駁回。
訴訟費用由被告丁○○負擔八十分之一，原告戊○○負擔八十分之六十，餘由原告己○○負擔。
本判決第一項，於原告己○○以新台幣壹萬柒仟元為被告丁○○供擔保後，得假執行
；但被告丁○○如於假執行程序實施前，以新台幣伍萬元為原告己○○預供擔保，得
免為假執行。
原告其餘假執行之聲請均駁回。
    事實及理由
甲、程序部分
    本件原告起訴原主張被告二人以恐嚇方式，迫使原告戊○○交付新台幣（下同）
    二百萬元之支票，爰依侵權行為之法律關係，請求被告二人連帶負賠償責任，嗣
    追加依不當得利之法律關係，請求被告二人返還所受之利益，惟請求之基礎事實
    同一，依民事訴訟法第二百五十五條第一項第二款之規定，應予准許。
乙、實體部分
一、原告主張：
（一）被告丁○○原與原告戊○○共同經營美僑工業股份有限公司（下稱美僑公司）
      及美孚工業股份有限公司（下稱美孚公司）二公司，嗣於民國（下同）八十五
      年間，被告丁○○取回退股金一千萬元而退出美僑、美孚二公司，迄八十六年
      四月十四日，原告戊○○與被告丁○○又簽立協議書，由被告丁○○、乙○○
      出資經營美僑公司，原告戊○○單獨經營美孚公司（名義負責人為戊○○之妹
      溫陳招治），嗣因美僑公司須款週轉，被告二人遂基於共同之意思聯絡，欲脅
      迫原告戊○○代表美孚公司配合美僑公司辦理貸款手續，俟手續完成之退稅，
      則由美僑公司取得，二人乃依計，為下列行為：(1)於民國（下同）八十七年八
      月二十五日，由被告乙○○夥同訴外人李舟生等一群人，至美孚公司找原告戊○○商談，適原告戊○○不在，被告乙○○遂與原告戊○○約定翌日即八十七
      年八月二十六日下午二時許，雙方前往新竹市○○路六十七號三樓之一即戊○○之法律顧問林迪生律師所任職之律昇國際法律專利商標事務所（以下簡稱律
      昇事務所）內洽談。翌日原告戊○○依約前往，被告乙○○即夥同訴外人李舟
      生一群人在律昇事務所三樓會室內，由被告乙○○向原告戊○○恐嚇稱：「你
      到底要不要處理事情，否則我們出去談，押出去再說」、「不准打電話，你打
      電話報警沒關係，我們都有帶東西，我們敢來就不怕」等語，脅迫原告戊○○
      簽署依被告乙○○所草擬之銀行轉貸協議書，嗣被告乙○○囑訴外人吳舟生將
      原告戊○○帶至另一小辦公室，脅迫稱「兄弟需要走路工」云云，要原告戊○○交出二百萬元現金，原告戊○○為恐生命、身體發生危險，迫不得已以電話
      聯絡美孚公司員工訴外人林錦明速向美孚公司商借面額為新臺幣（下同）一百
      萬元計一紙、面額二十萬元計五紙，總計為二百萬元之萬通商業銀行新竹分行
      之即期支票前來，交予被告乙○○，始得脫身。翌日被告乙○○、訴外人李舟
      生又監視原告戊○○前往萬通商業銀行新竹分行辦理轉貸事宜，並由訴外人李
      舟生以「陳阿德」名義提示兌領前日所收執之一百萬元支票後，始讓原告戊○○離去，而剩餘之一百萬元支票，其後亦陸續兌現。(2)八十七年九月十四日下
      午四時二十分許，被告丁○○明知依協議書所訂之退稅款尚未核下，竟帶數名
      男子一同至美孚公司欲索該退稅款，適原告戊○○出外不在，被告丁○○竟出
      言向在場之原告己○○嚇稱：「今天戊○○如不出面解決，我就要他死，給你
      一天時間處理，不然公司發生什麼事，後果自行負責」等語，致其心生畏怖，
      危害其安全。
（二）被告二人所為恐嚇取財及恐嚇危害安全之行為，不法侵害原告二人之權利，另
      被告二人取得二百萬元支票為無法律上原因受利益，致原告受損害，為此依民
      法第一百八十四條、第一百八十五條、第一百七十九條之規定，請求被告二人
      連帶賠償原告戊○○財產上損害二百萬元，賠償原告戊○○、原告己○○非財
      產上損害各一百萬元等語。並聲明：
      (1)被告應連帶給付原告戊○○三百萬元，及自起訴狀繕本送達翌日起至清償日
      止，按年息百分之五計算之利息。(2)被告應連帶給付原告己○○一百萬元，及
      自起訴狀繕本送達翌日起至清償日止，按年息百分之五計算之利息。(3)願供擔
      保請准宣告假執行。
二、被告則以：原告戊○○所開立之支票發票人為美孚公司，並非原告戊○○個人，
    故不論就侵權行為回復原狀，或不當得利受損害者，均非原告戊○○，而係美孚
    公司，原告戊○○請求向其個人給付，顯屬無據。又原告戊○○於八十七年八月
    二十六日所交付之二百萬元支票，係用以清償轉讓美僑公司予被告丁○○前，原
    告戊○○所積欠的電費、勞健保費用及因股份轉讓所生的贈與稅，且在其自由意
    思下所為，被告二人並無強暴脅迫之行為。又就原告指述被告二人恐嚇原告己○○部分，查八十七年九月十四日僅被告丁○○前往美孚公司，被告乙○○並未同
    往，自難認被告乙○○與被告丁○○間有何共同意思之聯絡，又本院及台灣高等
    法院刑事庭認定被告丁○○有恐嚇原告己○○一事，除原告己○○之指訴外，無
    非以訴外人溫陳招治的證詞為據，惟訴外人溫陳招治係戊○○之妹，與己○○間
    為姑嫂關係，其證詞難免偏頗，不足採信。又縱認被告丁○○確有恐嚇行為，惟
    審酌本件事發的原因係原告戊○○一再違背誠信，及兩造間的資力與己○○所受
    損害甚微等相關情事，原告己○○請求被告丁○○賠償精神慰撫金一百萬元，亦
    顯然過高，應以五萬元為相當云云置辯。
    並聲明：(1)原告之訴駁回。(2)如受不利之判決願供擔保請准免為假執行。
三、本件兩造間之爭點為：被告二人對於原告戊○○、原告己○○是否有恐嚇取財及
    恐嚇危害安全之行為？原告戊○○、原告己○○得請求之損害賠償數額為何？
（一）原告戊○○主張其於八十七年八月二十六日，遭被告二人恐嚇取財之事實，固
      據提出本院八十八年度易字第三○號刑事判決為證。惟為被告所否認，並為前
      揭抗辯。經查：本院依職權調閱八十八年度易字第三○號恐嚇取財等刑事案卷
      ，相關證人就案發情形所為之證述，(一)證人林振城於警訊時證稱：其於八十七
      年八月二十六日十三時許至原告戊○○之公司連繫拜訪，並陪同原告戊○○至
      新竹市○○路六七號三樓之一林迪生律師事務所，當時被告乙○○夥同另二人
      在三樓會議室對原告戊○○大聲怒吼，並限制其等之行動自由，不准其等亂動
      ，打電話也受限制，直至寫完協議書後才離開（偵卷第十五頁正、反面）等語
      ，於偵查中隔離訊問時則改稱：沒有刻意限制我們，只說不要走（偵卷第六十
      八頁反面至第六十九頁）等語，顯然前後所供已非一致，被告乙○○等如僅係
      態度很兇，並無客觀強暴脅迫之行為，且未刻意限制原告戊○○及證人之行動
      自由，僅原告戊○○及證人主觀上感覺被壓制而不敢妄動，自與原告戊○○主
      張之恐嚇取財行為有間。(二)證人林錦明於警訊證陳：次日（八月二十六日）十
      三時許，我開車載老板及一名南山保險公司業務員林振城至新竹市○○路六七
      號，當時老板要我在車上等他們，此時我看見乙○○夥同時幾名不詳男子，見
      我老板上樓後隨即上樓，於下午十五時四十分許，老板突然打行動電話給我說
      ：你趕緊回公司向老板娘拿資料，‧‧‧便趕緊回公司向老板娘拿資料，那時
      我才知道是要拿貳佰萬元的支票給老板，後我趕回新竹市○○路六七號上至三
      樓時，我看見老板及林振城在一個小房間內，旁邊圍有數十名不詳男子（偵查
      卷第十七、十八頁），其所稱看見老板（戊○○）及林振城在一個小房間旁邊
      圍有數十名不詳男子等陳述，明顯與前開證人林振城所供對方始終只有乙○○
      與另二不詳姓名之人在場之供述不同，而二名證人之陳述又與原告戊○○於警
      訊所陳乙○○帶同十幾名不知名男子到律師事務所來，其中乙○○與四名不知
      名男子進入事務所等情不符（偵查卷第七頁），是彼等間之陳述即有矛盾。(三)
      證人林迪生於偵、審中證稱：八十七年八月二十五日，戊○○打電話給我，要
      我聯絡乙○○一人，因戊○○告訴我乙○○當天找過他，所以要找他說機器轉
      貸的問題及另外涉及的債權、債務，我定八十七年八月二十六日在事務所談，
      我安排他們在小會議室商談，我交待他們協商好再到大會議室找我，我從大會
      議室回到小會議室發現戊○○、乙○○二人另外在我的辦公室內，戊○○向我
      說要打電話，須要一個安靜的辦公室，我帶他們去另一律師辦公室繼續協商，
      雙方協商好，要我依據其口述內容制作協議書，做好後交給戊○○看，戊○○
      對第二條部分要求局部修改，乙○○就該第二條讓步．．．所以我再修改，約
      在下午五時三十分雙方簽訂協議書完成，當天沒有目賭也無聽到恐嚇的話（偵
      查卷一二四頁至一二六頁、第一審卷第一一０頁反面至一一一頁正面）等情，
      可見原告戊○○當時可自由打電話，並由公正之第三者製作協議書，對協議書
      內容亦可表示意見，並使對方讓步，被告乙○○應無為脅迫之可能。另參以美
      僑公司轉讓時確需繳付電費、健保費、丁○○因公司股份轉讓致生贈與稅，總
      計二百零一萬二千五百一十五元之事實，有電力公司營業收據時一紙、正大會
      計師函及所附財政部國稅局函、說明書、中央健康保險局函等件附於刑事卷可
      憑（第一審卷七十六頁至九十二頁），並經證人楊堯馨到庭證稱：需美孚公司
      配合方能申請覆查減消該稅款等語（第一審卷第二五四、二五五頁），再稽之
      上開六紙本票面額共計二百萬元，互核數額相當，是被告乙○○所辯該二百萬
      元係原告戊○○支付上開電費、健保費、贈與稅等債務，而非強索之走路工乙
      節，堪予採信。被告乙○○於八十七年八月二十六日既未對原告戊○○為恐嚇
      取財之行為，而被告丁○○於該日復未與被告乙○○一同前往律昇事務所，更
      難認定其有何恐嚇取財行為，故原告戊○○依侵權行為及不當利之法律關係，
      請求被告二人連帶負損害賠償責任，自非正當。
（二）原告己○○主張其於八十七年九月十四，遭被告二人恐嚇之事實，亦為被告二
      人所否認，被告丁○○辯稱其雖有到美孚公司，惟僅與己○○發生口角，並未
      出言恐嚇云云。經查，前揭刑事案件中，原告己○○於警訊指陳：八十七年九
      月十四日下午十六時二十分許，丁○○帶四、五位不詳男子，開兩部車到公司
      來，他們這些人進入辦公室，就很大聲說叫老闆戊○○出來，因我是老闆之妻
      子就出面跟對方說他人不在‧‧‧，之後丁○○就出言恐嚇說今天戊○○如果
      不出面解決，我就要他死，給妳一天時間處理，不然公司發生什麼事，後果自
      行負責，令我心生畏懼非常害怕。（偵查卷第十二、十三頁），於偵查中陳稱
      ：那一天有很多人來，有五、六個人，都是人高馬大的人，我均不認識，只認
      識丁○○，她們說如我先生不出來處理，要給他死，還有拍桌子大叫，大部分
      是丁○○在與我說話‧‧‧（偵卷第七十頁反面至第七十一頁），於原審陳稱
      ：丁○○拍桌子用台語說：「你今天不叫他出來，我叫他死，明天公司發生何
      事不要怪我」（原審卷第一八九頁正反面），核與證人溫陳招治於警訊時所證
      ：八十七年九月十四日十六時二十分許，我在竹縣湖口鄉○○路七之一號美孚
      公司上班時間丁○○帶四名不詳男子開二部車至公司辦公室內，丁○○即大聲
      嚷嚷稱：叫戊○○出來，今天不叫他出來的話，明天公司就不讓他生存下去，
      並要他死，後果叫他自行負責，因為當時他帶數名年輕人，口氣很兇，我就害
      怕跑至宿舍旁之電話趕緊打電話給陳董，順便報案（偵查卷第二十頁反面、六
      十七至六十八頁、第二審卷八十九年七月十四日審理筆錄）等情相符，證人陳
      勇村亦證實伊陪同姑姑即被告丁○○一同前往美孚公司時，曾聞丁○○與己○○二人爭執叫等情（第一審卷第二五二頁反面）無異，足見當時氣氛之惡劣
      ，被告丁○○因此情緒高亢難抑，出言恐嚇，乃正常之情緒反應，堪認原告己○○之指訴非虛，證人陳勇村雖表示未與聞恐嚇之語，惟其與被告丁○○係姑
      侄關係，復一同前往，就該案亦有相當利害關係，不免避重就輕，迴護被告丁○○，故此部分供詞，本院認為不能採信。原告己○○主張遭被告丁○○恐嚇
      之事實，堪信為真。至於被告乙○○並未與被告丁○○一同前往，復無其他證
      據足認其與被告丁○○有共同之意思聯絡，原告己○○請求被告乙○○連帶負
      侵權行為損害賠償責任，自屬無據。
（三）按民法第一百八十四條第一項前段規定：「因故意或過失，不法侵害他人之權
      利者，負損害賠償責任」；第一百九十五條第一項規定：「不法侵害他人之身
      體、健康、名譽、自由、信用、隱私、貞操，或不法侵害其他人格法益而情節
      重大者，被害人雖非財產上之損害，亦得請求賠償相當之金額」。原告己○○
      因被告丁○○之恐嚇行為致意思自由之人格法益受損，自得依上開規定，請求
      被告丁○○賠償非財產上之損害，爰審酌原告己○○之教育程度為大學畢業，
      擔任美孚公司經理，月薪約二萬餘元（見原告提出之薪資所得扣繳憑單），被
      告丁○○僅以言詞恐嚇，侵權情節尚非重大等情，認為原告己○○請求之非財
      產上損害賠償數額，以五萬元為適當，逾此部分則屬過高。
（四）從而，原告己○○依據侵權行為之法律關係，請求被告丁○○給付五萬元，及
      自起訴狀繕本送達翌日即八十八年五月二十一日起至清償日止，按年息百分之
      五計算之利息範圍內，為有理由，應予准許，逾此部分，則無理由，應予駁回
      。
四、兩造均陳明願供擔保，聲請宣告假執行或免為假執行，經核原告己○○勝訴部分
    ，合於法律規定，爰分別酌定相當之擔保金額宣告之；原告其餘假執行之聲請，
    因訴之駁回而失所依據，不予准許。
五、訴訟費用負擔之依據：民事訴訟法第七十九條但書、第八十五條第一項後段。
中　　　華　　　民　　　國　　九十一　　年　　 十二　　 月　　　五　　　日
                                  臺灣新竹地方法院民事第二庭
~B法　　　官　彭洪英
右為正本係照原本作成。
如對本判決上訴，須於判決送達後廿日內向本院提出上訴狀。
~B法院書記官　吳美雲
中　　　華　　　民　　　國　　九十一　　年　　 十二　　 月　　　五　　　日
